【裁判字號】    90,上訴,1528
【裁判日期】    901127
【裁判案由】    偽造文書
【裁判全文】
臺灣高等法院臺中分院刑事判決            民國九十年度上訴字第一五二八號
    上  訴  人
    即  自訴人  丙○○
    代  理  人  己○○
                甲○○
    被      告  乙○○
右上訴人因被告偽造文書等案件，不服臺灣臺中地方法院中華民國九十年七月十八日
第一審判決（民國九十年度自字第四一六號），提起上訴，本院判決如左：
    主    文
上訴駁回。
    理    由
一、自訴意旨略以：自訴人為乙立紙品有限公司（以下簡稱乙立公司），力太紙品印
    刷公司之股東，被告乙○○則同為股東，暨兩家公司實際經營人，由於被告乙○○經營不善，兩家公司於八十九年間呈現虧損狀況，全部股東有意出讓股份，適
    自訴人有意願承受，而於八十九年十二月十三日，以新台幣（下同）六百萬元承
    買其他股東股權，原物料價格另議之買賣條件為要約，並約定由被告乙○○取得
    其他投資股東全體承諾，簽署同意書交付自訴人後，股權買賣成立。嗣因被告未
    能取得其他股東全體承諾，並簽署同意書交付自訴人，且就原物料價格亦難有共
    識，乃有九十年二月二十二日會議上，自訴人同意放棄承購其他股權之權利情事
    ，其他股東則委由被告乙○○另詢買方，但自訴人除在會議上始終未授權被告出
    售本人在兩家公司之股份外，更再三強調如果賣公司，一定要全體股東同意。唯
    九十年三月五日自訴人突接獲乙立公司函知要簽訂公司買賣成立契約書，自訴人
    之妻戊○○隨即電詢被告乙○○，始知被告未經自訴人之授權，擅自出售自訴人
    之股份，並於九十年三月十一日盜用自訴人先前留存公司之印鑑章，偽造自訴人
    同意轉讓股份予訴外人林冬華、莊育儒、莊雅璭、陳淑敏之同意書，並辦理股份
    之轉讓變更登記，致自訴人受有損害。因認被告犯有資用印章，偽造私文書等罪
    嫌。
二、訊據被告乙○○，矢口否認有盜用印章及偽造私文書等犯行，辯稱其係經股東會
    決議後另覓買主，於獲得丁○○同意承受公司後，即通知各股東要在九十年三月
    一日下午二時三十分簽定公司買賣成立契約書，隨後遂辦理公司變更登記，其係
    依照股東會之決議辦理，絕無偽造文書等情事。
三、查乙立公司之股東有洪金蓮、乙○○、葉柏孜、庚○○、陳素好、丙○○、葉美
    津等七人，有乙立公司之董事，股東名單附卷可稽，該公司因經營不善，於八十
    九年十二月十三日，由股東之一的丙○○即自訴人和其他股東訂立「買賣同意書
    」，將公司之機械設備、器具及殘餘價值全部以六百萬元等條件售予自訴人，雙
    方約定在八十九年十二月底會同盤點確認後移交，自訴人須在九十年一月三日付
    清交易價額，有買賣同意書在卷足憑，嗣因自訴人不願依買賣同意書所載條件履
    行，並另行提出減價，分期付款及延期移交等要求，被告遂於九十年二月二十三
    日召開股東會商討解決之道，會中達成如覓得新買主願於九十年三月份前按原定
    條件承接，自訴人則願放棄優先承接權利之決議，自訴人並在會議中發言表示：
    「如有人願照去年年終盤點價格接收，我放棄，無意見承讓，因投資接收乙立公
    司，我一定穩紮穩打才可能」，有當天之會議記錄在卷可資佐證，又有股東洪金
    蓮、陳素好、葉美津、庚○○等在原審及本院結證屬實，可知自訴人有同意將公
    司轉讓與他人，要無可疑。雖自訴人聲稱其在九十年二月二十二日之股東會中有
    表示願放棄優先承接權利，但並無同意出售個人股權之意思表示，然從卷附之買
    賣同意書及股東會議錄等內客觀之，均係就乙立公司之全部財產（包含經營權、
    機械設備、庫存原料及員工）尋求買主承接，會中並無任何股東表示個人股份不
    願出售之情形，也經洪金蓮、陳素好、葉美津、庚○○結證在卷，即自訴人在原
    審法官訊以：「開會時有無表示要保留個人股權不願意出賣」時，也供稱：「我
    當時只有心裡想，並沒有表示出來，我在三月五日有收到證三的函，三月十六日
    有先寄發證四的存證信函，但已來不及了，在這段期間，我只有在電話中曾經和
    庚○○講過，我沒有和其他股東或任何人提過」（原審卷第四十六頁），足見自
    訴人並未反對將公司出售，也沒有對被告表示個人股份不願出售，應可認定。
四、次查被告係公司之實際經營人，股東會也決議：「請林先生再另詢買方，速接洽
    買賣事宜」，嗣被告尋得新買主丁○○並於九十年三月一日下午二時三十分在公
    司簽定公司買賣成立契約書後，於九十年三月三日由被告使用乙立公司之名義函
    知各股東，並在函中敘述買賣契約之內容，自訴人在自訴狀中也坦承九十年三月
    五日有收到該函，則被告於覓得新買主後，依股東原賦予其代表乙立公司辦理各
    項轉讓手續之授權，辦理公司股權轉讓變更登記，自無盜用印章，偽造文書之可
    言。至自訴人雖於九十年三月十六日發函表示不願出售個人股份，唯該存證信函
    於九十年三月十九日十七時始行到達乙立公司，而被告早於九十年三月十二日即
    辦理上開股權轉讓變更登記，並於九十年三月二十日辦妥變更登記在案，有存證
    信函、送達回執及乙立公司辦理變更登記相關資料影本在卷足參，可知被告係依
    股東會決議辦理，並無不法。
五、自訴人供稱其妻戊○○於九十年三月五日收到被告以公司名義，通知自訴人已於
    九十年三月一日簽訂公司買賣契約後，戊○○即打電話給被告，表示自訴人絕不
    同意出售個人股份，並提出電話錄音為證，唯其電話內容如下：「莊（即戊○○
    ）：阿祺，我是張太太」、「林（即乙○○）：大嫂」、「莊：我剛收到乙立公
    司的通知你是賣給誰」、「林：丁○○」、「莊：我告訴你，我的股權不出賣」
    、「林：為什麼」、「莊：我不同意」、「林：開股東會議時，他有說，若以那
    種價位接，他放棄」、「莊：我覺得你的帳目不清」、林：怎麼說帳目不清」、
    「莊：你公司帳冊報表我從來不曾看過，所以我不同意，我剛回來收到乙立的通
    知，我也不知道你們有開會，我公司小姐說，張先生有去開會，但是我不同意，
    之前你們公司的報表我都不曾過目，別人都瞭解你公司的內幕，而我都不曾過目
    ，這怎麼可以」、「林：你股東會議時為什麼不講」、「莊：張先生去開會，不
    是我去，我不會賣，你公司怎麼賣我不管，我的部分不賣，我的股權不出讓」、
    「林：那怎麼辦」、「莊：我不知道」，從該電話錄音可知，係自訴人之妻戊○○表示其股權不出賣，然戊○○並非乙立公司之股東，在公司也沒有股權，則證
    人表示其股權不出賣，並無任何意義，況證人也坦承其夫丙○○有去開會，丙○○在開會時既未表示不出售股權，於接獲乙立公司之出售公司通知後，也沒有表
    示異議，足見自訴人對被告將公司出售予丁○○並不反對，則被告使用自訴人留
    存在公司之印章辦理公司之變更登記，即無盜用印章偽造文書之可言，是證人戊○○與被告之電話錄音，即不能作為被告不利之證據，從而自訴人申請向中華電
    信股份有限公司函查「000－000000」電話於九十年三月五日之通聯紀
    錄，本院認無必要。自訴人又稱公司出讓後庚○○及被告仍持有原股份，唯庚○○供稱係其妻陳淑敏與丁○○等人共同出資購買乙立公司，並非其保留原有股份
    ，被告則稱公司出售後其已無股份，核與承受公司之丁○○在本院供述陳淑敏有
    參加其公司，被告沒有之情節相符，又有變更後之乙立公司董事，股東名單附卷
    可資佐證，可知自訴人所稱被告及證人庚○○仍保有原股權，為無可採。
六、按犯罪事實應依證據認定之，無證據不得推定其犯罪事實，又不能證明被告犯罪
    者，應諭知無罪之判決，刑事訴訟法第一百五十四條、第三百零一條第一項前段
    分別定有明文，本件被告係依據公司股東會之決議，於尋獲買主後，據以辦理股
    權轉讓變更登記，在送件辦理之前自訴人均無表示反對之意思，雖自訴人之妻在
    公司決定轉讓之後有表示自訴人去開會不是我去，我不賣，因自訴人之妻在公司
    並無股權，其表示不賣並不能作為自訴人本人不賣之意思表示，此外，並無任何
    積極證據足以證明被告有盜用印章偽造文書之犯意，即不能證明被告犯罪，原審
    諭知被告無罪之判決，尚無不合，自訴人之上訴為無理由，應予駁回。又被告經
    合法傳喚無正當理由不到，不待其陳述，逕行判決，併予敘明。
七、據上論斷，應依刑事訴訟法第三百六十八條、第三百七十一條，判決如主文。
中      華      民      國      九十     年      十一     月    二十七  日
                                    臺灣高等法院臺中分院刑事第八庭
                                          審判長法  官  羅  得  村
                                                法  官  劉  榮  服
                                                法  官  陳  毓  秀
右正本證明與原本無異。
自訴人得上訴。
如不服本判決應於收受送達後十日內向本院提出上訴書狀，其未敘述上訴之理由者並
得於提起上訴後十日內向本院補提理由書（均須按他造當事人之人數附繕本）。
                                                書記官  林  水  濱
中      華      民      國      九十     年      十一     月    二十八  日
                                                                        Ｉ


司法院資訊處製作；財團法人民間司法改革基金會備份。
